【裁判字號】    96,上訴,1373
【裁判日期】    970130
【裁判案由】    違反毒品危害防制條例
【裁判全文】
臺灣高等法院臺南分院刑事判決        96年度上訴字第1373號
上  訴  人  臺灣雲林地方法院檢察署檢察官
被      告  甲○○
                    現另案於臺灣雲林監獄執行中
指定辯護人  本院公設辯護人乙○○
上列上訴人因被告違反毒品危害防制條例案件，不服臺灣雲林地
方法院96年度訴字第281號中華民國96年11月13日第一審判決（
起訴案號：臺灣雲林地方法院檢察署96年度偵字第1528號），提
起上訴，本院判決如下：
    主  文
上訴駁回。
    事  實
一、甲○○前因毒品、竊盜案件，經臺灣彰化地方法院於民國（
    下同）90年06月24日、90年07月14日、90年09月09日，以90
    年度簡字第61號、90年度訴字第456號、90年度易字第350號
    判決分別判處有期徒刑6月（如易科罰金，以銀元300元折算
    1日）、10月、1年4月確定，嗣經法院裁定其應執行有期徒
    刑2年7月，入監執行後，於93年06月10日假釋出監，94年02
    月03日縮刑期滿，未經撤銷假釋，視為執行完畢。仍不知悔
    改，明知海洛因係毒品危害防制條例第2條第2項第1款所定
    之第一級毒品，安非他命係同條第2項第2款所定之第二級毒
    品，均不得持有、販賣，惟因施用毒品成癮，缺錢花用，竟
    意圖營利，分別基於販賣第一級毒品海洛因（以下稱海洛因
    ）、第二級毒品安非他命（以下稱安非他命）之概括犯意，
    利用其所有門號0000000000、0000000000、0000000000號行
    動電話作為對外聯絡工具，而先後於附表一所列之時間、地
    點，連續販售海洛因或安非他命予附表所載之葉為琳、林宗
    明、黃俊輝、高俊英、蔣佳皇（係與陳忠和合資，起訴書誤
    載為陳忠信，由蔣佳皇出面向甲○○購買）、李勇德、謝振
    榮、呂明哲、施志崑等人（詳細之犯罪時間、地點、交易對
    象、販賣之第一級毒品海洛因或第二級毒品安非他命、次數
    及販毒所得，均如附表編號1至9所示），藉此牟取利益，嗣
    為警於96年01月22日凌晨03時34分許，循線查獲。計販賣第
    一級毒品所得共計新台幣（下同）1萬1千元（未扣案）；販
    賣第二級毒品所得共計6千元（未扣案），另其所有供販賣
    第一、二級毒品聯絡用之上開行動電話3支亦未扣案。
二、案經彰化縣警察局鹿港分局報告臺灣彰化地方法院檢察署呈
    請臺灣高等法院檢察署移轉臺灣雲林地方法院檢察署檢察官
    偵查起訴。
    理  由
甲、關於証據能力部分：
    查被告甲○○及辯護人對於本判決以下所引用之証人葉為琳
    、林宗明、黃俊輝、高俊英、陳忠和、蔣佳皇、李勇德、謝
    振榮、呂明哲、施志崑等人於警詢中之供証；及其他書証等
    証據資料之証據能力，不爭執上開証據之証據能力（見本院
    卷第61頁）；本院審酌該等証人及書証作成時之情況，認為
    適當，依刑事訴訟法第159條之5第1項之規定，認均有證據
    能力。
乙、有罪部分：
一、上揭被告如何因施用毒品，花費甚鉅，而於附表所示之時、
    地販賣第一級毒品海洛因、第二級毒品安非他命與附表所示
    之人，並取得附表所示販毒所得之款項以牟利等事實，業據
    被告供承不諱；並有下列証據足以佐証：
  (一)證人葉為琳於警詢時證述：其有施用海洛因之習慣，經由朋
    友李春成介紹認識被告，遂以所持用之門號0000000000號行
    動電話，撥打被告持用之0000000000、0000000000、000000
    0000號電話，與被告聯絡，向被告以每包1,000元價格購買
    海洛因，被告再將海洛因送到住處，嗣因發現被告交付之海
    洛因數量太少，才發送數則簡訊抱怨被告做生意不公道等語
    （見臺灣彰化地方法院檢察署96年度偵字第1331號卷第14頁
    至第17頁）。證人葉為琳並指認被告即為出售海洛因予其施
    用之人，有證人葉為琳指認被告資料1張（見臺灣彰化地方
    法院檢察署95年度他字第1664號卷第11頁）。另證人葉為琳
    向被告購買海洛因後，認被告所交付之海洛因數量不足，獲
    利過多，於95年04月07日晚間09時27分、同年月08日上午09
    時34分，以上開行動電話發送數則簡訊至門號0000000000號
    行動電話予被告，向被告抱怨乙節，亦有卷附簡訊翻拍照片
    13張及證人葉為琳使用之上開行動電話通聯紀錄可憑（見臺
    灣彰化地方法院檢察署96年度偵字第1331號卷第55頁至第67
    頁）。
  (二)證人林宗明於警詢時證稱：其曾施用海洛因，海洛因是向一
    位綽號「沈仔」之男子購買，該男子住在彰化縣鹿港鎮東石
    里，於95年02、03月間，向朋友問得「沈仔」持有00000000
    00號行動電話後，開始斷斷續續向其購買海洛因，都是用公
    用電話撥打0000000000號行動電話與他聯絡，「沈仔」再指
    定處所，指示其到該處交易海洛因，向「沈仔」購買過3次
    海洛因，「沈仔」所販賣之海洛因摻很多葡萄糖純度不好等
    語在卷（見臺灣彰化地方法院檢察署95年度他字第1664號卷
    第18頁至第20頁），並指認被告即為販賣海洛因予其施用之
    人，有證人林宗明指認被告之資料1張在卷可稽（見臺灣彰
    化地方法院檢察署95年度他字第1664號卷第21頁）。
  (三)証人黃俊輝於警詢及偵訊時證述：曾施用海洛因，是向綽號
    「沈仔」購買，共向他購買過1、2次，皆在彰化市○○路夜
    市附近交易，每次買1,000元，1小包，買了之後就近在路旁
    施用，與甲○○沒有仇恨等語明確（見臺灣彰化地方法院檢
    察署96年度偵字第1331號卷第44頁至第48頁、臺灣雲林地方
    法院檢察署96年度偵字第1528號卷第21頁），並指認被告即
    為出售海洛因予其施用之人，有彰化縣警察局鹿港分局指認
    犯罪嫌疑人紀錄表1張在卷可參（見臺灣彰化地方法院檢察
    署96年度偵字第1331號卷第49頁）。
  (四)證人高俊英於警詢及偵訊時證稱：透過友人「順銘」認識「
    沈仔」約6、7年，見過「沈仔」很多次，所以可以記得「沈
    仔」的容貌，聽「順銘」說「沈仔」在販賣海洛因，95年間
    曾向「沈仔」相約購買過3次海洛因，均約在彰化縣福興鄉
    東西向旁之粿店巷附近交易，95年06月28日晚間07時許，曾
    以0000000000號行動電話，撥打沈仔持用之0000000000號行
    動電話，想向沈仔購買海洛因，約在東西向快速道路交易海
    洛因等語（見臺灣彰化地方法院檢察署95年度他字第1664號
    卷第78頁至第81頁、第90頁至第93頁）。證人高俊英於95年
    06月28日晚間07時20分許，以其使用之0000000000號行動電
    話，撥打被告使用之0000000000號行動電話，聯絡約定購買
    海洛因一事，亦有卷附通訊監察譯文可按（見臺灣彰化地方
    法院檢察署95年度他字第1664號卷第27頁）。
  (五)證人陳忠和於警詢時證述：曾施用海洛因，與朋友佳皇一起
    購買海洛因2、3次，門號0000000000號行動電話是其持用，
    上開電話與（被告所使用）門號0000000000號行動電話，於
    95年06月19日上午11時25分通訊聯絡，是朋友佳皇以其持用
    之行動電話撥打給對方，其中談到「我要拿1,000元還給他
    」的意思是要向對方購買海洛因，當時以1,000元，購得1小
    包海洛因，是由朋友佳皇騎機車前往購買，再與朋友佳皇各
    分1半施用（見臺灣彰化地方法院檢察署96年度偵字第1331
    號卷第41頁至第43頁）；證人蔣佳皇於警詢時亦證稱：曾施
    用海洛因，與陳忠和共同購買海洛因並一起施用等語（見臺
    灣彰化地方法院檢察署96年度偵字第1331號卷第50頁至第54
    頁）；而證人陳忠和使用之0000000000號行動電話及證人蔣
    佳皇申設之000000000號電話，與被告使用之0000000000號
    行動電話曾經通訊聯絡，約定購買海洛因事宜，亦有卷附通
    訊監察譯文（見臺灣彰化地方法院檢察署96年度他字第1664
    號卷第33頁、第46頁）足憑。
  (六)證人李勇德於警詢及偵訊時證述：施用過海洛因，海洛因是
    95年06月間，向綽號叫「沈仔」之男子，以1,000元，購買
    海洛因1小包，他電話是0000000000號，都以電話聯絡甲○
    ○，在鹿港鎮將1,000元拿給他，與甲○○沒有仇恨等語明
    確（見臺灣彰化地方法院檢察署96年度偵字第1331號卷第19
    頁至第20頁、臺灣雲林地方法院檢察署96年度偵字第1528號
    卷第22頁）。
  (七)證人謝振榮於警詢及偵訊時證稱：不知「沈仔」真實姓名，
    曾向「沈仔」購買海洛因及安非他命，均以0000000000號電
    話，打給「沈仔」使用之0000000000號電話聯絡，在電話中
    說要買查某或安仔，查某是指海洛因，安仔是指安非他命，
    再告知要買多少錢，地點都約在彰化縣福興鄉西勢國小前面
    ，每次均買1,000元，安非他命買2次，海洛因買1次，3次都
    有交易成功，都是「沈仔」1人前來（約定地點），親自將
    毒品交付，其當場拿出1,000元給他，一手交錢一手交貨，
    95年06月16日通訊監察譯文內容，是其要向「沈仔」購買海
    洛因約定交易地點，上午09時51分那次是約在國小那邊交易
    ，上午10時03分那次是在聯絡交貨地點，後來確實是在西勢
    國小交貨的，當天有跟沈仔買1,000元的海洛因，並且交易
    成功等情在卷（見臺灣彰化地方法院檢察署95年度他字第16
    64號卷第127頁至第128頁、第138頁至第140頁）。並指認被
    告即是販賣海洛因及安非他命之人，有彰化縣警察局鹿港分
    局指認犯罪嫌疑人紀錄表1張在卷可參（見臺灣彰化地方法
    院檢察署95年度他字第1664號卷第135頁）；另證人謝振榮
    於95年06月16日上午09時51分、同日上午10時03分，使用00
    00000000號電話，撥打被告使用之0000000000號行動電話通
    訊聯絡交易購買毒品等情，復有卷附通訊監察譯文可稽（見
    臺灣彰化地方法院檢察署96年度他字第1664號卷第25頁）。
  (八)證人呂明哲於警詢及偵訊時指證：其自94年09月起至同年10
    月間，向不知真實姓名綽號沈仔購買安非他命約5次，以家
    用之000000000號電話，撥打0000000000號行動電話，與「
    沈仔」聯絡，購買金額500元至1,000元間，每次1小包安非
    他命，均有交易成功，都約在彰化縣福興鄉○○路200巷口
    7-11超商前交易，以一手交錢一手交安非他命方式完成交易
    ，95年06月26日下午06時58分之通訊監察譯文，是要打電話
    向沈仔購買安非他命，那次是替朋友問的，但未前往約定地
    點，而未完成交易等語（見臺灣彰化地方法院檢察署96年度
    偵字第1331號卷第28頁至第31頁、臺灣雲林地方法院檢察署
    96年度偵字第1528號卷第19頁至第20頁），並指認被告即是
    販賣安非他命予其施用之人，有證人呂明哲指認犯罪嫌疑人
    紀錄表1張在卷可參（見臺灣彰化地方法院檢察署96年度偵
    字第1331號卷第34頁）。證人呂明哲以其家中申設之000000
    000號電話及所使用之0000000000號行動電話，於95年06月
    26日下午06時58分，撥打被告所使用之0000000000號行動電
    話通訊聯絡購買安非他命，有卷附通訊監察譯文可證（見臺
    灣彰化地方法院檢察署96年度偵字第1331號卷第74頁）。
  (九)證人施志崑於警詢及偵訊時指稱：95年06月19日下午，以門
    號0000000000號電話，撥打沈仔之0000000000號電話聯絡，
    約在彰化縣鹿港鎮○○路交易，同日下午04時許，至彰化縣
    鹿港鎮○○路路旁，以1,000元，向沈仔購買安非他命1小包
    ，95年06月20日凌晨03時許，以持用之上開電話，撥打沈仔
    上開行動電話之通訊監察譯文內容，是要向沈仔購買安非他
    命，沈仔回答沒有，該次並未交易，之後就沒再聯絡等語（
    見臺灣彰化地方法院檢察署95年度他字第1664號卷第57頁至
    第59頁、第73頁至第74頁），並指認被告即是販賣安非他命
    予其施用之人，有彰化縣警察局指認犯罪嫌疑人紀錄表1張
    在卷可佐（見臺灣彰化地方法院檢察署95年度他字第1664號
    卷第60頁）。復有證人施志崑所使用之0000000000號行動電
    話，於95年06月20日03時，與被告所使用之0000000000號行
    動電話聯繫交易毒品之通訊監察譯文可稽（見臺灣彰化地方
    法院檢察署95年度他字第1664號卷第67頁）。
  (十)則綜合上情，被告自白販賣第一級毒品海洛因或第二級毒品
    安非他命與附表編號1至9所示之人，核與上開証人於警、偵
    訊之供証相符，並分別有上開證據資料足資佐証，足認被告
    自白與事實相符，而可信採。至於被告販賣第一級毒品海洛
    因或第二級安非他命與附表所示之人之次數、金額，本院認
    被告既係販毒之人，就所販賣之毒品種類、次數、金額應較
    為知悉，自應以被告自白之內容為依據；從而：
  １被告販賣毒品海洛因部分：被告販賣予證人葉為琳3次得款
    2,000元、賣予證人林宗明3次得款1,500元、賣予證人黃俊
    輝1次得款1,000元、賣予證人謝振榮1次得款1,000元、賣予
    證人高俊英3次得款1,500元、賣予證人蔣佳皇（與陳忠和合
    資，由蔣佳皇聯絡被告購買毒品）3次得款3,000元、賣予證
    人李勇德1次得款1,000元，被告先後販賣海洛因予證人葉為
    琳、林宗明、黃俊輝、謝振榮、高俊英、蔣佳皇、李勇德共
    計15次，得款合計11,000元。
  ２被告販賣毒品安非他命部分：被告販賣安非他命予證人呂明
    哲5次得款3,000元、賣予證人謝振榮2次得款2,000元、賣予
    證人施志崑1次得款1,000元，被告先後販賣安非他命予證人
    呂明哲、謝振榮、施志崑共計8次，得款合計6,000元。
二、按販賣毒品之所謂販賣行為，須行為人主觀上有營利意圖，
    且客觀上有販入或賣出毒品行為，即足構成，至於實際上是
    否已經獲利則非所問；必也始終無營利之意思，而以原價或
    低於原價有償轉讓他人，方難謂為販賣行為，而僅得以轉讓
    罪論處（最高法院93年度臺上字第1651號判決要旨參照）。
    又販賣海洛因或安非他命毒品本無一定價格，各次販賣之價
    格，當亦各有差異，隨供需雙方之資力、關係之深淺、需求
    之數量、貨源之充裕與否、販賣者對於資金之需求如何即殷
    切與否，以及政府查緝之態度，種種不同之風險評估，而為
    機動性之調整，是其價格標準，自非一成不變，且販賣者從
    各種「價差」、「量差」或「純度」謀取利潤方式，或有差
    異，然其所圖利益之非法販賣行為目的相同，並無二致。以
    政府對於海洛因、安非他命交易查緝之嚴格、販賣毒品罪處
    罰之嚴厲，及被告與證人葉為琳、林宗明、黃俊輝、謝振榮
    、高俊英、陳忠和及蔣佳皇、李勇德、呂明哲、施志崑等人
    並無交情，證人葉為琳等人均因經人介紹，知悉被告在販賣
    毒品而向其購買，被告與證人葉為琳等人純粹基於販毒者與
    購毒者間之生意往來而接觸，被告茍未因之得利，豈有甘冒
    重典，不顧遭警查緝之風險，而無償轉讓海洛因或安非他命
    予證人葉為琳等人之理；況被告於本院審理中，亦供認其販
    賣毒品海洛因或安非他命與附表所示之人，1千元約可賺得
    1、2百元等情（見本院卷第81頁），益足証被告販賣毒品海
    洛因、安非他命，係基於營利之意圖而為之，要無疑義。綜
    上所述，本件事證明確，被告販賣海洛因及安非他命之犯行
    ，堪予認定。
三、按行為後法律雖有修正，但其內容僅係形式上做文字之修正
    ，或僅係將法理明文化，或僅係易動法條項次時，因未涉及
    犯罪構成要件或處罰內容之變更，自非屬法律之變更，而無
    依刑法第2條第1項之規定予以比較新舊法之必要，惟修正後
    之內容如客觀上已涉及犯罪構成要件或處罰內容等實質上變
    更時，即屬法律之變更，而應依刑法第2條第1項之規定比較
    新舊法。至比較結果，如修正後之內容，依行為人所犯個案
    具體主觀上比較結果，認並無有利之情形時，依刑法第2條
    第1項前段之規定，即應適用舊法即行為時法，如有利於行
    為人時，則應依刑法第2條第1項後段之規定，適用新法即裁
    判時法，足見應否適用刑法第2條第1項之規定比較新舊法，
    應取決於修正後法條之實質內容，於客觀上是否已有變更為
    依據，而非取決於是否有利於行為人，至於究竟應適用行為
    時法或裁判時法，始應就行為人所犯個案做具體主觀上之比
    較以判斷新法是否有利於行為人，如新法有利於行為人，則
    應適用新法即裁判時法，如新法並無有利於行為人之情形時
    ，則應適用舊法即行為時法。查刑法第47條、第33條第5款
    、第56條、第64條第2項、第65條第2項、第51條第5款、第6
    8條等條文，均業於94年2月2日修正公布，其中：(一)第47條
    由原先之「受有期徒刑之執行完畢，或受無期徒刑或有期徒
    刑一部之執行而赦免後，5年以內再犯有期徒刑以上之罪者
    ，為累犯，加重本刑至2分之1」，修正為「受徒刑之執行完
    畢，或一部之執行而赦免後，5年以內故意再犯有期徒刑以
    上之罪者，為累犯，加重本刑至2分之1。」（該條第1項）
    ，足見修正後累犯之認定，僅以故意再犯者為限，至於過失
    再犯者則排除在外；(二)第33條第5款由原先之「罰金：1元以
    上」，修正為「罰金：新臺幣1千元以上，以百元計算之」
    ；(三)第51條第5款由原先之「宣告多數有期徒刑者，於各刑
    中之最長期以上，各刑合併之刑期以下，定其刑期。但不得
    逾20年」，修正為「宣告多數有期徒刑者，於各刑中之最長
    期以上，各刑合併之刑期以下，定其刑期。但不得逾30年；
    (四)第56條連續犯之規定，於修正後即已刪除；(五)第64條第2
    項由原先之「死刑減輕者，為無期徒刑或為15年以下12年以
    上有期徒刑」，修正為「死刑減輕者，為無期徒刑」；(六)第
    65 條第2項由原先之「無期徒刑減輕者，為7年以上有期徒
    刑」，修正為「無期徒刑減輕者，為20年以下15年以上有期
    徒刑」；(七)第68條由原先之「拘役或罰金加減者，僅加減其
    最高度」，修正後關於罰金刑部分移至第67條而規定「有期
    徒刑或罰金加減者，其最高度及最低度同加減之」；並均自
    被告行為後之95年7月1日施行。是依上開規定，刑法第47條
    條文之內容，於客觀上已發生實質上之變更，自有比較新舊
    法適用之必要；關於連續犯之規定，如依修正前第56條之規
    定，僅論以一罪即可，如依修正後之規定，因連續犯之規定
    業已刪除，其所犯各罪，均應分論併罰；又關於累犯之規定
    ，依該條修正後之規定，係將再犯之罪限於「故意犯」時，
    始認成立累犯，而依該條規定加重其刑，被告再犯之罪既係
    販賣第一級毒品、第二級毒品罪，屬故意犯，則無論依修正
    前或修正後之規定，均應論以累犯；另被告所犯販賣第一級
    毒品罪及販賣第二級毒品法定刑無期徒刑部分，其法定刑死
    刑或無期徒刑部分，若依法減輕其刑之後之科刑範圍而言，
    則以修正前第64條第2項、第65條第2項之規定有利於被告；
    另罰金既由銀元1元以上，提高為新台幣1千元以上，無異提
    高法定刑為罰金時之可科處之最低刑為新台幣1千元，修正
    後之刑法第33條第5款並未有利於被告。另關於定應執行刑
    部分，有關於所處之有期徒刑，依修正前、後刑法第51條第
    5款部分，已將所定之執行刑不得逾20年部分予以提高為「
    30年」，修正後之規定亦未有利於被告；又關於罰金刑減輕
    或加重部分，修正前刑法第68條僅就罰金之最高度加減之，
    但修正後刑法第67條，就罰金刑之最高度、最低度同加減之
    ，則刑有加重時，因罰金刑同為加重結果，以修正前之規定
    有利於被告，但刑有減輕時，因罰金刑同為減輕結果，又以
    修正後之規定有利於被告；則綜合上情比較新舊法結果，自
    以修正前之規定（刑法第68條刑之減輕部分除外）有利於被
    告，依95年7月1日施行之刑法第2條第1項前段之規定，自應
    適用行為時法即修正前刑法第47條、第51條第5款、第56條
    、第33條第5款、第64條第2項、第65條第2項、第68條關於
    刑之加重部分等規定；又本件既應適用修正前刑法之規定，
    則基於法律不得割裂適用之原則，本件亦應適用修正前刑法
    68條關於刑之減輕之規定，而無修正後現行刑法第67條之適
    用。
四、論罪科刑部分：
  (一)核被告於附表一編號1至7所示，販賣海洛因予葉為琳3次、
    林宗明3次、黃俊輝1次、高俊英3次、陳忠和及蔣佳皇3次、
    李勇德1次及謝振榮1次部分，所為均係犯毒品危害防制條例
    第4條第1項販賣第一級毒品罪；被告於附表一編號7至9所示
    ，販賣安非命予謝振榮2次、呂明哲5次、施志崑1次部分，
    所為均係犯毒品危害防制條例第4條第2項販賣第二級毒品罪
    。被告販賣海洛因及安非他命前，持有海洛因及安非他命之
    行為，為販賣海洛因及安非他命行為所吸收，均不另論罪。
  (二)被告先後多次販賣第一級毒品及第二級毒品之犯行，均時間
    緊接，手法相同，且各觸犯構成要件相同之罪，顯各係基於
    概括犯意反覆為之，各應依修正前刑法第56條之規定，各論
    以一連續販賣第一級毒品罪、連續販賣第二級毒品罪，除法
    定本刑為死刑、無期徒刑部分不得加重外，其餘部分並各依
    法加重其刑。又被告前因毒品、竊盜案件，經臺灣彰化地方
    法院於90年06月24日、90年07月14日、90年09月09日，以90
    年度簡字第61號、90年度訴字第456號、90年度易字第350號
    判決分別判處有期徒刑6月（如易科罰金，以銀元300元折算
    1日）、10月、1年4月確定，嗣經法院裁定其應執行有期徒
    刑2年7月，入監執行後，於93年06月10日假釋出監，94年02
    月03日縮刑期滿，未經撤銷假釋，視為執行完畢，有臺灣高
    等法院被告前案紀錄表在卷可稽，被告於有期徒刑執行完畢
    後，5年內再犯本件有期徒刑以上之2罪，應依修正前刑法第
    47條規定，均論以累犯，除法定刑為死刑、無期徒刑部分不
    得加重外，其餘各依法加重其刑，並遞加重之。
  (三)又犯毒品危害防制條例第4條第1項、第2項之販賣第一級毒
    品、第二級毒品之罪，不分犯罪情節輕重，概處以法定刑死
    刑、無期徒刑或7年以上有期徒刑，難免輕重失衡，倘有情
    輕法重情形，於裁判時自得適用刑法第59條酌量減輕其刑，
    以避免過嚴之刑罰，此參之司法院大法官釋字第263號解釋
    文自明。亦即，法院為避免刑罰過於嚴苛，於情輕法重之情
    況下，應合目的性裁量而有適用刑法第59條酌量減輕被告刑
    度之義務。又適用刑法第59條酌量減輕其刑時，並不排除同
    法第57條所列舉10款事由之審酌（最高法院70年05月16日70
    年度第6次刑事庭長會議決議足供參考）。基於以上之理由
    ，本院審酌：
  １被告販賣第一級毒品之對象僅7人，次數亦僅15次，得款11,
    000元；販賣第二級毒品之對象僅3人，次數亦僅8次，得款
    6,000元，販賣對象不多，所得不高，所販賣之海洛因、安
    非他命數量尚屬不大，亦未有囤積預備販賣之毒品扣案，核
    與一般毒梟販賣毒品多者上百公克，甚至以公斤計相較，其
    情節尚屬輕微，危害社會之程度亦較輕。
  ２被告所販賣之對象葉為琳等人，原即有施用毒品習慣，渠等
    均係向友人探知被告使用之電話後，主動以電話聯絡被告購
    買毒品，並非被告為圖利而引誘或積極向葉為琳等人兜售。
  ３施用毒品者常因成癮不可自拔，而花費鉅資購買毒品導致傾
    家蕩產，許多施用毒品者為圖供給自己施用毒品無虞，往往
    鋌而走險步上販賣一途，被告亦自承係因施用毒品花費過大
    ，為獲得資金來源，而以販賣毒品獲取些微利差。
  ４綜合以上各情，足認被告所犯販賣第一級毒品罪、販賣第二
    級毒品罪之犯罪情狀顯可憫恕，被告所犯販賣第一級毒品罪
    、販賣第二級毒品罪部分之法定刑為死刑、無期徒刑或7年
    以上有期徒刑，若科以法定最輕刑度，猶嫌過重，有傷一般
    國民對法律之情感，爰依修正後刑法第59條之規定酌減其刑
    ，並先加（法定刑為死刑、無期徒刑以外）重，後減輕之。
  (四)被告所犯上開販賣第一級毒品罪、販賣第二級毒品罪，二罪
    間，犯意各別，罪名互異，應予分論併罰。
五、原審以被告罪証明確，因予適用毒品危害防制條例第4條第1
    項、第2項、第19條第1項，刑法第2條第1項前段、第11條前
    段、第59條、修正前刑法第56條、第47條（原判決引用修正
    後現行之刑法第47條第1項，應予更正）、第51條第5款等規
    定；並審酌被告前有竊盜、毒品等犯罪前科，素行不佳，被
    告之販毒行為，非僅戕害身心，有害國民健康，更可能引發
    各種犯罪，對國家社會治安之危害非淺，惟被告犯後坦承犯
    行，已知悔悟，態度良好，暨被告為國中肄業，教育程度不
    高，智識淺薄，思慮不周，已離婚，育有一名子女，有賴被
    告扶養照料等一切情狀，分別量處有期徒刑10年、有期徒刑
    4年6月，並定應執行有期徒刑13年6月；並敘明被告所有，
    供被告販賣第一級毒品、販賣第二級毒品所用之門號000000
    0000、0000000000、0000000000號行動電話，雖未扣案，惟
    無證據證明已滅失，仍應依毒品危害防制條例第19條第1項
    規定宣告沒收，如全部或一部不能沒收時，追徵其價額。另
    被告販賣第一級毒品海洛因所得11,000元、販賣第二級毒品
    安非他命所得6,000元，雖均未扣案，亦均應依毒品危害防
    制條例第19條第1項之規定宣告沒收之，如全部或一部不能
    沒收時，應以其財產抵償之。本院經核原審認事用法俱無不
    合，量刑亦稱妥適；檢察官上訴，以原審依刑法第59條酌減
    被告之刑，顯有不當等情，指摘原判決不當；然原審參照最
    高法院70年05月16日70年度第6次刑事庭長會議決議，認被
    告販毒所得非多，且附表所示購毒之人原即有施用毒品之習
    慣，本件交易亦係附表所示購毒之人主動聯絡被告交易，並
    非被告積極、引誘上開購毒之人交易，及被告係因施用毒品
    ，花費鉅資，因而販賣毒品與附表所示之人，以此賺取些微
    利差，較之一般毒梟販賣毒品多者上百公克，甚至以斤計算
    ，相較之下，被告犯罪情節尚非嚴重，已詳述其理由，因而
    原判決依刑法第59條酌減被告之刑，並無不當，檢察官上訴
    並無理由，應予駁回。
丙、不另為無罪判決諭知部分：
一、公訴意旨另以：被告除附表編號1之犯行外，另意圖營利，
    而基於販賣第一級毒品之概括犯意，自93年底起至94年底止
    ，於葉為琳以門號0000000000號行動電話，與被告使用之門
    號0000000000、0000000000、0000000000號行動電話聯絡購
    買海洛因事宜後，在彰化縣鹿港鎮街○里○○街8巷1號，以
    金額500元不等之價格，販賣重量不詳之海洛因數次予葉為
    琳，而完成交易，因認被告另涉犯毒品危害防制條例第4條
    第1項之販賣第一級毒品罪嫌。
二、按犯罪事實應依證據認定之，無證據不得認定犯罪事實，刑
    事訴訟法第154條第2項定有明文。又不能證明被告犯罪者，
    應諭知無罪之判決，刑事訴訟法第301條第1項亦定有明文。
    復查刑事訴訟法第161條第1項規定：檢察官就被告犯罪事實
    ，應負舉證責任，並指出證明之方法。因此，檢察官對於起
    訴之犯罪事實，應負提出證據及說服之實質舉證責任。倘其
    所提出之證據，不足為被告有罪之積極證明，或其闡明之證
    明方法，無從說服法官以形成被告有罪之心證，基於無罪推
    定之原則，自應為被告無罪判決之諭知。是若審判時，檢察
    官未能提出適合於證明犯罪事實之積極證據，並闡明其證據
    方法與待證事實之關係；法院對於卷內訴訟資料，復已逐一
    剖析，參互審酌，仍無從獲得有罪之心證，自應為諭知無罪
    之判決（參照最高法院92年度臺上字第192號判決要旨）。
    又刑事訴訟法上所謂認定犯罪事實之證據，係指足以認定被
    告確有犯罪行為之積極證據而言，該項證據自須適合於被告
    犯罪事實之認定，始得採為斷罪資料；而認定不利於被告之
    事實，須依積極證據，苟積極證據不足為不利於被告事實之
    認定時，即應為有利於被告之認定，更不必有何有利之證據
    。且刑事訴訟上證明之資料，無論其為直接或間接證據，均
    須達於通常一般之人均不致有所懷疑，而得確信其為真實之
    程度，始得據為有罪之認定，若其關於被告是否犯罪之證明
    未能達此程度，而有合理懷疑之存在，致使無從形成有罪之
    確信，根據「罪證有疑，利於被告」之證據法則，即不得遽
    為不利被告之認定（參照最高法院29上字第3105號、30年上
    字第816號、76年臺上字第4986號判例）。
三、公訴意旨認被告自93年底起至94年底止，販賣第一級毒品予
    葉為琳數次之犯行，無非係以證人葉為琳於警詢、偵訊之證
    詞、指認被告之資料1張、證人葉為琳上開門號於95年04 月
    07日下午09時47分、同年月08日上午09時34分之簡訊翻拍照
    片及通聯紀錄1份資為論據。
四、經查，被告堅詞否認有此部分之販賣海洛因犯行，而證人葉
    為琳於警詢時，雖曾證稱其自93年底起開始向被告購買海洛
    因至今等語，然證人葉為琳並未就該期間，向被告購買海洛
    因之詳細時間、次數、金額等細節詳為證述，且證人葉為琳
    於偵訊時又改稱，係撥電話請被告幫其購買海洛因云云，前
    後證述已有不一。再查，證人葉為琳使用之上開門號行動電
    話發送簡訊予被告之時間為95年04月07日及同年月08日，均
    非93年或94年間發送，而簡訊內容提及「我難過的快死，你
    做的到的話救我啦」、「我可以拿五百嗎？別不能用好嗎到
    了打給我別拖太久」、「你是土匪喔一千塊不到20格等於一
    筒而已你怎麼這樣做生意」、「找你想不到你們不稀罕賣我
    ，沒關係啦藥頭滿滿是，我不用非你不買」、「你是土匪ㄚ
    ？大頭45格才一千你45格就要2,000塊？真敢賺耶你！別老
    是昧著良心賺錢眼前你佔了便宜不怕報應嗎」、「沒看過賣
    藥賣的那麼（搖擺）讓我等一個多鐘頭我有錢不怕買不到東
    西！昨晚的事我也算了撐到有錢再找你想不到你們」等語，
    皆是要向被告購買毒品，或抱怨向被告購買毒品後，被告所
    交付數量太少等情，均與93年或94年是否與被告交易海洛因
    一節無關；又證人葉為琳指認被告係販賣海洛因予其施用之
    人之指認資料，尚無從證明被告於93年、94年間曾販賣海洛
    因予證人葉為琳；是檢察官所舉之證據，均無從證明被告有
    自93年底起迄94年底止，販賣海洛因予葉為琳之犯行。此外
    更查無其他積極證據足以證明被告有此部分犯行，則就此部
    分即屬不能證明被告犯罪，依首開說明，原應就此部分為無
    罪之判決，惟檢察官認為此部分若成立犯罪，與上開經論罪
    科刑之販賣第一級毒品罪部分，有95年07月01日修正施行前
    刑法第56條連續犯之裁判上一罪關係，爰不另為無罪判決之
    諭知。
據上論結，應依刑事訴訟法第368條，判決如主文。
本案經檢察官張太龍到庭執行職務。
中    華    民    國    97    年    1     月    30    日
                  刑事第四庭    審判長法  官  吳志誠
                                      法  官  羅心芳
                                      法  官  陳珍如
以上正本證明與原本無異。
如不服本判決，應於收受本判決後十日內向本院提出上訴書狀。
其未敘述上訴理由者並得於提起上訴後十日內向本院補提理由書
狀（均須按他造當事人之人數附繕本）「切勿逕送上級法院」。
                                      書記官  岑  玢
中    華    民    國    97    年    1     月    31    日
附錄本案論罪科刑法條全文：
毒品危害防制條例第4條
製造、運輸、販賣第一級毒品者，處死刑或無期徒刑；處無期徒
刑者，得併科新臺幣1千萬元以下罰金。
製造、運輸、販賣第二級毒品者，處無期徒刑或7年以上有期徒
刑，得併科新臺幣7百萬元以下罰金。
製造、運輸、販賣第三級毒品者，處5年以上有期徒刑，得併科
新臺幣5百萬元以下罰金。
製造、運輸、販賣第四級毒品者，處3年以上10年以下有期徒刑
，得併科新臺幣3百萬元以下罰金。
製造、運輸、販賣專供製造或施用毒品之器具者，處1年以上7年
以下有期徒刑，得併科新臺幣1百萬元以下罰金。
前五項之未遂犯罰之。
毒品危害防制條例第19條
犯第4條至第9條、第12條、第13條或第14條第1項、第2項之罪者
，其供犯罪所用或因犯罪所得之財物，均沒收之，如全部或一部
不能沒收時，追徵其價額或以其財產抵償之。
為保全前項價額之追徵或以財產抵償，得於必要範圍內扣押其財
產。
犯第4條之罪所使用之水、陸、空交通工具沒收之。
附表
┌──┬────┬─────┬────┬─────────┬──────────┐
│編號│販賣時間│販賣地點  │購買毒品│交易方式          │販賣毒品之種類、次數│
│    │        │          │之人    │                  │、重量及金額。      │
├──┼────┼─────┼────┼─────────┼──────────┤
│1   │95年初起│彰化縣鹿港│葉為琳。│葉為琳以門號：0926│被告共販賣重量不詳之│
│    │至95年04│鎮街尾里新│        │439581號行動電話，│海洛因各1小包予證人 │
│    │月08日止│興街8 巷1 │        │與被告使用之門號：│葉為琳3次，其中1次金│
│    │。      │號。      │        │0000000000、091146│額為1, 000元，其餘2 │
│    │        │          │        │2334、0000000000號│次金額各500元，計得 │
│    │        │          │        │行動電話聯絡購買海│款2,000元。         │
│    │        │          │        │洛因事宜後，被告前│                    │
│    │        │          │        │往證人葉為琳住處，│                    │
│    │        │          │        │將海洛因交付證人葉│                    │
│    │        │          │        │為琳，證人葉為琳則│                    │
│    │        │          │        │支付價金而完成交易│                    │
│    │        │          │        │。                │                    │
├──┼────┼─────┼────┼─────────┼──────────┤
│2   │95年02、│被告指定交│林宗明。│林宗明以公用電話，│被告共販賣重量不詳之│
│    │03月間。│易之地點。│        │與被告使用之門號：│海洛因各1小包予證人 │
│    │        │          │        │0000000000號行動電│林宗明3次，每次金額 │
│    │        │          │        │話聯絡購買海洛事宜│均為500元，計得款1, │
│    │        │          │        │後，雙方再至約定地│500元。             │
│    │        │          │        │點，以一手交錢一手│                    │
│    │        │          │        │交貨之方式完成交易│                    │
│    │        │          │        │。                │                    │
├──┼────┼─────┼────┼─────────┼──────────┤
│3   │95年02、│彰化縣彰化│黃俊輝。│黃俊輝以不詳之交易│被告販賣重量不詳，金│
│    │03月間。│市○○路夜│        │方式，向被告購買海│額為1,000元之海洛因1│
│    │        │市附市。  │        │洛因，並完成交易。│小包予證人黃俊輝1次 │
│    │        │          │        │                  │，得款1,000元。     │
├──┼────┼─────┼────┼─────────┼──────────┤
│4   │95年間起│彰化縣福興│高俊英。│高俊英以門號：0912│被告共販賣3次，金額 │
│    │至同年06│鄉臺76號東│        │840322號行動電話，│各500元，重量不詳之 │
│    │月28日下│西向快速道│        │撥打被告使用之門號│海洛因各1小包予證人 │
│    │午7時許 │路旁小吃店│        │：0000000000號行動│高俊英，得款計1,500 │
│    │止。    │。        │        │電話，聯絡購買海洛│元。                │
│    │        │          │        │因事宜後，雙方至約│                    │
│    │        │          │        │定地點，以一手交錢│                    │
│    │        │          │        │一手交貨方式完成交│                    │
│    │        │          │        │易。              │                    │
├──┼────┼─────┼────┼─────────┼──────────┤
│5   │95年6月1│彰化縣鹿港│蔣佳皇（│由蔣佳皇以陳忠和所│被告共販賣3次重量不 │
│    │9日上午1│鎮鹿東國小│與陳忠和│有門號：0000000000│不詳海洛因各1小包予 │
│    │1 時25分│及新興國小│合資，起│號行動電話，或以蔣│證人蔣佳皇，每次金額│
│    │許、同月│。        │訴書誤載│佳皇家中申設之0477│均為1,000元，計得款 │
│    │25日下03│          │為陳忠信│65967號電話，撥打 │3,000元。           │
│    │時08分許│          │，由蔣佳│被告使用之門號：  │                    │
│    │，及同月│          │皇出面聯│0000000000號行動電│                    │
│    │29日上午│          │絡被告購│話聯絡購買海洛因事│                    │
│    │11時30分│          │買毒品）│宜後，至約定地點，│                    │
│    │許。    │          │。      │以一手交錢一手交貨│                    │
│    │        │          │        │方式，完成交易。  │                    │
│    │        │          │        │                  │                    │
├──┼────┼─────┼────┼─────────┼──────────┤
│6   │95年06月│彰化縣鹿港│李勇德。│李勇德撥打被告使用│被告販賣重量不詳、金│
│    │底某日。│鎮東石里永│        │之門號0000000000號│額為1,000元之海洛因1│
│    │        │春街7-11便│        │行動電話，聯絡購買│小包予證人李勇德，計│
│    │        │利商店（起│        │海洛因事宜後，雙方│得款1,000元。       │
│    │        │訴書誤載為│        │前往彰化縣鹿港鎮永│                    │
│    │        │永春街117 │        │春街之7-11便利商店│                    │
│    │        │號）。    │        │前，以一手交錢一手│                    │
│    │        │          │        │交貨之方式完成交易│                    │
│    │        │          │        │。                │                    │
├──┼────┼─────┼────┼─────────┼──────────┤
│7   │95年03月│彰化縣福興│謝振榮。│謝振榮以門號096130│被告於95年03月間、同│
│    │間、同年│鄉西勢國小│        │1351號行動電話，撥│年05月間先後2次，販 │
│    │05月間，│旁臺76號東│        │打被告使用之門號09│賣重量不詳之安非他命│
│    │及同年06│西向快速道│        │00000000號行動電話│各1小包予證人謝振榮 │
│    │月16日上│及西勢國小│        │聯絡購買海洛因、安│，每次金額均為1,000 │
│    │午10時許│。        │        │非他命事宜後，雙方│元，販賣安非他命予證│
│    │。      │          │        │至約定地點，以一手│人謝振榮計得款2,000 │
│    │        │          │        │交錢一手交貨之方式│元。                │
│    │        │          │        │完成交易。        │另於95年06月16日上午│
│    │        │          │        │                  │10時許，以1,000 元之│
│    │        │          │        │                  │價格，販賣重量不詳之│
│    │        │          │        │                  │海洛因1小包予證人謝 │
│    │        │          │        │                  │振榮1次，販賣海洛因 │
│    │        │          │        │                  │予證人謝振榮計得款  │
│    │        │          │        │                  │1,000元。           │
├──┼────┼─────┼────┼─────────┼──────────┤
│8   │94年09月│彰化縣福興│呂明哲  │呂明哲以000000000 │被告共販賣5次重量不 │
│    │間起至同│鄉○○路20│        │號電話，撥打被告使│詳之安非他命各1小包 │
│    │年10月間│0巷巷口7-1│        │用之門號0000000000│予呂明哲，其中4次金 │
│    │止。    │1便利商店 │        │號行動電話聯絡購買│額均為500元，1次金額│
│    │        │前。      │        │安非他命事宜後，雙│為1,000元，計得款   │
│    │        │          │        │方至約定地點，以一│3,000元。           │
│    │        │          │        │手交錢一手交貨之方│                    │
│    │        │          │        │式完成交易。      │                    │
├──┼────┼─────┼────┼─────────┼──────────┤
│9   │95年06月│彰化縣鹿港│施志崑  │施志崑以其使用之門│被告販賣金額為1,000 │
│    │19日下午│鎮○○路路│        │號0000000000號行動│元、重量不詳之安非他│
│    │04時許。│旁。      │        │電話，撥打被告使用│命1小包予施志崑1次，│
│    │        │          │        │之門號0000000000號│計得款1,000元。     │
│    │        │          │        │行動電話聯絡購買安│                    │
│    │        │          │        │非他命事宜後，雙方│                    │
│    │        │          │        │至約定地點，以一手│                    │
│    │        │          │        │交錢一手交貨之方式│                    │
│    │        │          │        │完成交易。        │                    │
└──┴────┴─────┴────┴─────────┴──────────┘


司法院資訊處製作；財團法人民間司法改革基金會備份。
